【裁判字號】    98,消債更,66
【裁判日期】    980506
【裁判案由】    更生程序
【裁判全文】
臺灣嘉義地方法院民事裁定            98年度消債更字第66號
聲  請  人
即債務人    甲○○
上列當事人聲請更生事件，本院裁定如下：
    主  文
聲請駁回。
聲請程序費用由聲請人負擔。
    理  由
一、按債務人與金融機構協商成立者，不得聲請更生或清算，但
    因不可歸責於己之事由，致履行顯有重大困難者，不在此限
    ；本條例施行前，債務人依金融主管機關協調成立之中華民
    國銀行公會會員辦理消費金融案件無擔保債務協商機制與金
    融機構成立之協商，準用前項之規定，消費者債務清理條例
    第151 條第5 項、第6 項分別定有明文。又聲請更生或清算
    不合程式或不備其他要件者，法院應以裁定駁回之，但其情
    形可以補正者，法院應定期間先命補正，復為同條例第8 條
    所明定。
二、本件債務人主張其配偶罹患第一型糖尿病，無法謀職，除需
    支付醫藥費外，家庭生計端賴債務人微薄收入維持，不得已
    遂向各債權人借款，然因本利滾息、惡性循環，終至積欠鉅
    額債務，致有不能清償債務之情事，前雖曾依金融主管機關
    協調成立之中華民國銀行公會會員辦理消費金融案件無擔保
    債務協商機制與最大債權銀行京城商業銀行股份有限公司於
    民國95年4 月間成立債務協商，每月應償還新臺幣（下同）
    26,226元。惟協商當時，債務人為尋求一致性之解決債務，
    對於債權銀行所提之協商條件，毫無磋商餘地，債權銀行僅
    考量其債權能否滿足，並未斟酌債務人之還款能力，在雙方
    地位懸殊、不對等所簽訂之清償方案，實有違誠信原則及平
    等互惠原則，有失公平，且債務人每約收入約5 萬元，以內
    政部社會司公布95年每人每月最低生活支出為9,210 元計算
    ，債務人除自己外，尚需扶養配偶及2 子，每月生活必要支
    出為36,840元，則以債務人收入扣除每月必要生活支出，僅
    剩餘13,160元，尚不足清償協商金額，致需向親友借貸度日
    ，縱以債務人現在生活處境，每月仍須支出約32,732元（含
    債務人個人交通費6,000 元、汽車保養費500 元，軍保700
    元、配偶子女健保費2,632 元、及與配偶之手機費共2,000
    元；家庭水電費2,500 元、膳食費4,500 元、瓦斯費300 元
    ，且配偶因罹患第一型糖尿病，每月需看診費100 元及交通
    費200 元，及兩個小孩現就讀國小，交通費共1,300 元、生
    活費每人各6,000 元等情），是以債務人前揭收入，扣除上
    開必要支出後，所剩仍顯不足以清償協商成立所應清償之債
    務金額，足見債務人有不可歸責於己之事由，致履行前揭協
    商清償方案顯有重大困難，不得已於97年10月間毀諾，現尚
    有債務總額2,025,915 元未為清償，且無擔保或無優先權之
    債務總額未逾1,200 萬元，復未經法院裁定開始清算程序或
    宣告破產，爰向本院聲請更生等語。
三、經查，本件債務人主張其目前負欠債務總額為2,025,915 元
    ，無擔保或優先權債務總金額未超過1,200 萬元，且於本件
    更生聲請前，已依金融主管機關協調成立之中華民國銀行公
    會會員辦理消費金融案件無擔保債務協商機制與京城商業銀
    行股份有限公司於95年4 月間成立協商，依協商，債務人每
    月應償還26,226元等情，業據其提出債權人清冊及無擔保債
    務還款計劃書為證，應為可採。
四、次查，債務人雖主張每月薪資收入約5 萬元云云，惟據債務
    人服務機關國軍台南財務組函覆本院債務人97年度所得薪資
    表，債務人每月薪資為50,550元（薪俸24,350元、專業加給
    17,310元、主管加給2,890 元、志願役加給6,000 元），97
    年間各領有年終獎金67,793元及考績獎金90,390元，基上，
    債務人97年度之薪資收入總共為764,783 元，以12個月平均
    計算，應認債務人每月收入為63,732元，是債務人主張其每
    月收入約5 萬元乙節，尚與實情不符。
五、債務人主張其每月有前揭必要生活費用（含扶養費）支出乙
    節，經查：
  (一)原告主張每月應支出軍保費700 元、原告及其配偶、子女等
    4 人健保費2,632 元等情，有薪資單為證，應為可採；自前
    揭薪資單記載，每月另自債務人薪資內扣除退撫費2,100 元
    。而前揭支出，或為政策性強制保險所要之支出，或為退撫
    制度應扣之費用，均應認為係必要支出。又債務人為軍人，
    每月應支出主副食費1,440元，亦有薪資單附卷可按。
  (二)債務人主張1.其使用之汽車，約4 個月須保養1 次，每次費
    用2,000 元，平均每月500 元；2.每月支出家庭膳食費（含
    配偶、子女等）4,500 元；3.每月支出家庭瓦斯費300 元；
    其2 子上學交通費1,300 元；4.配偶每月交通費（機車油費
    ）200 元等情，雖未據其提出證據為證，但前揭支出尚屬日
    常生活所必需且費用支出尚非過高，應為可採。又債務人主
    張其配偶罹患第一型糖尿病乙節，有重大傷病證明卡附卷可
    按，應可相信，是其主張每月應支付醫療費用100 元乙節，
    亦為可採。
  (三)債務人主張其每月應支付水、電費2,500 元部分，依其提出
    之繳費收據記載，2 個月之水費、電費各為674 元、3,412
    元，是每月水、電費支出應為2,043 元【計算式：（674 ＋
    3,412）÷2】；另債務人主張其2 子每月生活費約6,000 元
    部分，惟查債務人之2 子分別為87年、88年生，目前就讀於
    小學等情，有戶籍謄本為證，並為債務人所自承，且其個人
    應支出之健保費、在家膳食費、就學交通費等費用均已列計
    如上，而以其就讀小學之事實以觀，平均每月學費應不超過
    500 元，午餐費不超過600 元，若再加計其他花費，則每人
    每月所需應不超過3,000 元，是債務人2 子每月生活所需，
    除前揭列計部分外，每人每月應以3,000 元計算。又債務人
    主張其與配偶手機費用每月合計2,000 元乙節，經查債務人
    為職業軍人，平日均在營區，債務人之配偶則因病而無工作
    （居家），除聯絡家事等外，應無特需、大量使用手機聯繫
    之必要，是本院認債務人及其配偶之每月手機費用合計應以
    1,000 元為適當。
  (四)以上，債務人每月必要支出合計為22,815元（700 ＋2,632
    ＋2,100 ＋1,440 ＋500 ＋4,500 ＋300 ＋1,300 ＋200 ＋
    100 ＋2,043 ＋3,000 ＋3,000 ＋1,000）。 縱債務人主張
    每月房租支出5000元（按依債務人提出之租賃契約書記載，
    承租人為案外人劉秀琴，債務人僅為連帶保證人而已）及交
    通費6000元均屬實，則債務人每月之支出亦僅為33,815元。
六、綜上，以債務人每月63,732元之收入，扣除其前揭以33,815
    元計之支出，尚餘29,917元，顯足以清償依協商所應清償之
    26,226元。從而，聲請人主張本件因有不可歸責於己之事由
    ，致履行上開協議內容顯有重大困難云云，自非可採。本件
    聲請人聲請更生，違背消費者債務清理條例第151 條第6 項
    之規定，且上開欠缺又屬無從補正，依上說明，自應駁回其
    聲請，爰裁定如主文。
中    華    民    國    98    年    5     月    6     日
                  民事第一庭  法  官  林望民
上為正本係照原本作成
如不服本裁定，應於裁定送達後10日內，以書狀向本院提出抗告
，並繳納抗告費新臺幣1千元
中    華    民    國    98    年    5     月    6     日
                              書記官  陳慶時


司法院資訊處製作；財團法人民間司法改革基金會備份。
